臺北高等行政法院裁定
111年度聲字第72號
聲  請  人  郭俊良                                      

相  對  人  新北市政府                                
代  表  人  侯友宜（市長）

上列當事人間因都市計畫事件（本院104年度訴字第82號），聲
請人聲請法官迴避，本院裁定如下： 
    主  文
聲請駁回。
聲請訴訟費用由聲請人負擔。
    理  由
一、按「法官有下列情形之一者，應自行迴避，不得執行職務：
    一、有民事訴訟法第32條第1款至第6款情形之一。二、曾在
    中央或地方機關參與該訴訟事件之行政處分或訴願決定。三
    、曾參與該訴訟事件相牽涉之民刑事裁判。四、曾參與該訴
    訟事件相牽涉之公務員懲戒事件議決。五、曾參與該訴訟事
    件之前審裁判。六、曾參與該訴訟事件再審前之裁判。但其
    迴避以1次為限。」行政訴訟法第19條定有明文。次按，「
    遇有下列各款情形，當事人得聲請法官迴避：……二、法官有
    前條所定以外之情形，足認其執行職務有偏頗之虞者。」「
    （第1項）聲請法官迴避，應舉其原因，向法官所屬法院為
    之。（第2項）前項原因及前條第2項但書之事實，應自為聲
    請之日起，於3日內釋明之。」為民事訴訟法第33條第1項第
    2款、第34條第1項、第2項所明定，而上開規定，行政訴訟
    法第20條明定於行政訴訟準用之。又聲請法官迴避制度，其
    目的無非在使該法官不執行職務，若該訴訟事件業已終結，
    法官已無應執行之職務，自不得再聲請法官迴避（最高法院
    27年抗字第423號民事判例意旨參照）。
二、聲請意旨略以：聲請人前於民國104年4月28日、同年5月21
    日提出2件定暫時狀態假處分保全聲請（104年度全字第43號
    、第49號案），於同年9月4日向本院提出2件定暫時狀態假
    處分保全聲請（104年度全字第99號、第100號案），及於10
    5年2月4日提出2件定暫時狀態假處分保全聲請（105年度全
    字第12號、第13號案）共6件假處分保全聲請案，爭執之公
    法上法律關係即為坐落新北市三重區新海段1407地號土地（
    下稱系爭土地）由訴外人郭文華於101年1月間移轉登記2分
    之1予聲請人等4人之土地，是否屬於公共設施保留地一事所
    關聯之都市計畫案件或都市更新作業請求定暫時狀態，以保
    全聲請人法律上之重大利益免受損害。惟經本院以裁定駁回
    該6件假處分保全聲請案，裁定理由竟將聲請人因相對人違
    法認定系爭土地為公共設施保留地之法律關係，致聲請人於
    相關都市更新過程必受之法律上重大損害之事實，以無中生
    有之方式謂聲請人所爭執之權利在於系爭土地之土地增值稅
    稅額或課徵方式，按聲請人於本案訴訟及該6件假處分保全
    聲請案之書狀全部內容之明文與意旨，均未有各該裁定所稱
    之無中生有之論點或爭點敘述，然卻為該6件假處分保全聲
    請案之裁定主要理由，顯證該6件假處分保全聲請案之合議
    庭胡方新、鍾啟煌、蘇嫊娟等3位法官有編造當事人主張權
    利主體、涉觸犯偽造文書罪等相關枉法偏頗之事實。由聲請
    人於110年4月21日收到鈞院110年度聲字第54號裁定，得知
    鈞院明知上情（聲請人就該案自104年7月13日至111年4月13
    日曾先後提出111件聲請法官迴避狀），除仍執意交由上開3
    位法官審理本案訴訟外，尚放任該3位法官於法官迴避聲請
    案件尚未確定前及未行該案準備程序等違法行為，逕為本案
    訴訟之判決，渠等所為判決溯及既往無效，該3位法官就本
    案訴訟之相關假處分聲請之案件，有編造當事人主張權利主
    體、涉觸犯偽造文書罪等枉法偏頗審判行為，其事證至為明
    確，符合「客觀上足疑其為不公平之審判」之要件，是本件
    就104年度訴字第82號事件，依行政訴訟法第20條準用民事
    訴訟法第33條第1項第2款之規定，聲請上開3位法官應迴避
    審理云云。
三、經查，聲請人以新北市政府為相對人，向本院提起行政訴訟
    ，經分案為本院104年度訴字第82號都市計畫事件。該案於1
    05年6月23日經本院判決駁回聲請人之訴，聲請人不服，提
    起上訴，亦經最高行政法院於105年12月8日以105年度判字
    第654號判決駁回上訴確定在案。聲請人於111年5月3日（參
    見本院卷第7頁本院總收文戳章日期）對本院上開104年度訴
    字第82號都市計畫事件之承審法官胡方新、鍾啟煌及蘇嫊娟
    聲請迴避時，該都市計畫事件已審結並確定在案，業經本院
    依職權調閱案卷審核屬實，則本件聲請人聲請迴避之3位法
    官就該都市計畫事件已無應執行之職務，聲請人仍對之聲請
    迴避，揆諸前揭規定與判例意旨，自非有據，應予駁回。
四、依行政訴訟法第104條，民事訴訟法第95條、第78條，裁定
    如主文。
中　　華　　民　　國　　111　 年　 　5  　 月　　19　 日
                    臺北高等行政法院第一庭
                              審判長法  官  許瑞助
                                    法  官  孫萍萍
                                    法  官  林麗真
上為正本係照原本作成。
如不服本裁定，應於送達後10日內向本院提出抗告狀（須按他造
人數附繕本）。 
中　　華　　民　　國　　111　 年　 　5  　 月　　19　 日
                                    書記官  李淑貞